臺灣臺北地方法院刑事判決　　　　　　 100年度易字第2424號
公　訴　人　臺灣臺北地方法院檢察署檢察官
被　　　告　林海玲
選任辯護人　張義祖律師
上列被告因偽造文書案件，經檢察官提起公訴（100年度偵字第
1718、1714、1717、1963號），本院判決如下：
    主    文
林海玲犯行使偽造特種文書罪，處有期徒刑月，如易科罰金，
以新臺幣壹仟元折算壹日；偽造如附表一、附表二所示之學位證
書各壹紙均沒收。
    事    實
一、林海玲（原名林金蓮，別名林真邑）明知自己從未在香港「
    私立廣大學院」（下稱廣大學院）就讀碩士、博士班，不可
    能合法取得在該學院碩士、博士畢業之學歷，竟於不詳時間
    、以不詳途徑取得不詳人士所偽造，內容如附表一所示之廣
    大學院碩士學位證書（下稱本案偽造碩士學位證書）、及如
    附表二所示之廣大學院博士學位證書（下稱本案偽造博士學
    位證書）之偽造學位證件此等特種文書（無證據證明該二特
    種文書其上「私立廣大學院關防」印文係偽造或盜用），並
    將之一起懸掛於伊所經營，址設臺北市○○○路○段八七號
    六樓之「林真邑命理館」（下稱本案命理館）內，而向進入
    該命理館之不特定人行使之，足以生損害於廣大學院。嗣於
    九十九年九月間，因徐桂峰向媒體揭露林海玲之碩、博士學
    歷係偽造，經「蘋果日報」記者於九十九年九月二十六日前
    往本案命理館採訪林海玲求證後拍照報導，始悉上情。
二、案經徐桂峰告發由臺灣臺北地方法院檢察署檢察官偵查起訴
    。
    理    由
壹、程序方面：被告林海玲及其辯護人對於公訴人提出之證據資
    料，均不爭執其證據能力，本院審酌該等言詞供述及書面作
    成時之狀況，並無不宜作為證據之情事，依刑事訴訟法第一
    百五十九條之五第二項，得作為證據。
貳、實體方面：
一、訊據被告矢口否認有何公訴人所指犯行，辯稱，伊於八十九
    年七月四日至香港地區，由伊某位曾姓表姐介紹，經一些基
    本考試後進入廣大學院就讀，碩、博士總共唸了四年多。碩
    士班除基本的考試還要寫論文，當時張宜生認為伊可以繼續
    再拿學位，因此鼓勵伊以寫論文的方式就讀博士班；畢業論
    文因淹水、搬家弄丟了無法提出，但有一些章節手稿留存。
    廣大學院係中國國國民黨（下稱國民黨）外圍情報組織，伊
    是以高學歷擔任外圍情報工作。而案外人廣大學院院長張宜
    生（下逕稱其名）是情報人員，擁有幾個身分，非伊或其他
    人能得知，所以不能查得張宜生入出境或其他年籍資料也是
    正常。雖然教育部公文表示廣大學院八十、八十一學年度未
    獲准招生，八十三年度起撤銷立案，但情報組織不是教育部
    的層級可以管制。所謂撤銷立案後，廣大學院也有繼續辦學
    ，伊確實有在該學院就讀，也有正常畢業，並取得張宜生發
    給的學位證書。如果本案碩、博士學位證書是假，也是要歸
    責張宜生。伊取得本案碩、博士學位證書後，不過將之掛在
    本案命理館內，蘋果日報記者來採訪時，伊不知來意，當記
    者問起本案碩、博士學位證書何在時，伊回答掛在牆上，是
    記者自己去拍的，伊沒有行使云云。經查：
  (一)檢察官曾向教育部詢問被告是否於七十九年至八十三年具廣
    大學院研究所碩士班與博士班學籍，及該校是否於七十九年
    至八十三年間不得招收臺灣地區學生等情，業已據覆：「廣
    大學院為本部立案之香港大學校院，經查該校於七十六學年
    度至七十九學年度並無核准有案之研究所學生，且於八十學
    年度及八十一學年度未獲准招生，八十二學年度起停辦，並
    於八十三學年度起撤銷立案。」，有該部九十九年十二月三
    日臺高(二)字第○九九○二一○八七七號函在卷足憑（臺灣臺
    北地方法院檢察署九十九年度他字第一○二四四號卷(二)第八
    三頁參照）。而本院民事庭於另案中，再度函詢教育部：被
    告是否於七十九年至八十一年於廣大學院企業管理研究所碩
    士班及八十一年至八十三年於中國文學研究所博士班就讀並
    取得學位乙節，又據覆稱：「廣大學院為本部立案之香港大
    學校院，惟經查該校於七十六學年度至七十九學年度並無核
    准有案之研究所學生，且於八十學年度及八十一學年度未獲
    准招生，八十二學年度起停辦，並於八十三學年度起撤銷立
    案，爰本部尚無首揭人員於廣大學院就讀之資料。」，亦有
    教育部一百年三月三十日臺高(二)字第一○○○○五一二九五
    號函在卷可稽（同署一百年度偵字第一七一八號卷(二)第五頁
    參照）。被告根本未曾在廣大學院就讀，並取得該院碩、博
    士學位之事實，已彰彰甚明。而被告也未能提出例如求學期
    間的照片、學生證、課表、成績單、學位論文等等任何曾在
    廣大學院求學之參考跡證供本院參酌，其空言曾經就讀，畢
    業論文佚失云云，不可採信。
  (二)雖被告辯稱廣大學院乃國民黨外圍情報組織，伊是以高學歷
    學生的身分從事外圍情報工作，「很多海外學校在當地獨立
    招生，臺灣即便沒有招生，外地也不會因臺灣沒有招生，他
    們就不招生。」、「廣大學院係由先總統蔣公指定情報局中
    將退休局長張宜生，為了培訓外圍情報員而設置之特種學校
    ，故廣東話語言能力係入學及畢業之要件，其預算係來自情
    報局之機密預算，連立法院亦無權過問，故教育部當然係局
    外人。」云云。然查，本案碩、博士學位證書，係記載「…
    …經碩士學位考試合格並經教育部覆核無異依學位授予法第
    四條之規定授予商學碩士學位……」、「……經博士學位考
    試合格依學位授予法之規定授予文學博士學位……」，顯然
    意指該等學位係經我國教育部依法認可授予，並非私自招生
    、授予，被告辯稱廣大學院在遭教育部撤銷立案後自立辦學
    經營、發給證書云云，無非避就。且本院為求慎重，進一步
    向教育部詢調廣大學院設立之依據、成員、創校以迄撤銷立
    案之相關經過與文件，據覆：「(一)設立依據：私立學校規程
    。(二)設立緣由及過程：原私立廣州大學於三十八年函請本部
    同意於香港設立分教處，本部函復姑准暫予試辦，並請其名
    稱應改為分部，後因故於三十九年撤銷，並通知原分部主持
    人黃毅芸如擬繼續辦學，應依『私立學校規程』另報部核辦
    ，同年黃毅芸將廣州大學在港改組另行設立情形報部，本部
    請其改名為廣大學院。(三)本部明文核准或備查之成員：1.歷
    年院長：黃毅芸……、馬儐荃……、張宜生（八十年至八十
    一年）。2.四十三年本部備查廣大學院董事會名單如下：董
    事長馬超俊、常務董事馬洪煥、崔書琴、黃毅芸……等三人
    、董事：湯兆松、謝幼偉、黃仁俊、黃文袞、黃蔭餘等五人
    ，同年解散。3.七十三年本部准張宜生代理教務長。4.七十
    三年准李啟華擔任教務長一年。」，有該部一百年十一月二
    十二日臺高(二)字第一○○○二一○四五三號函在卷足證（本
    院卷(一)第一四八頁至一四九頁參照）。亦足認該校並無所謂
    「廣大學院係由先總統蔣公指定情報局中將退休局長張宜生
    ，為了培訓外圍情報員而設置之特種學校」的事實存在。更
    甚之，張宜生擔任該院院長，乃經一番波折，教育部也曾以
    資格不符，否准張宜生擔任該院院長，經廣大學院與張宜生
    數度簽呈函請，方獲同意，有下列相關簽稿函文可參：教
    育部七十八年六月十六日臺高二八三八二號函：「主旨：
    有關私立廣大學院院長馬倩荃女士去世後所致繼任院長人選
    之紛爭，請台端二人自行妥善協調，於二個月內改選董事會
    向本部報核後，重新選聘院長人選，逾期如仍無法解決，本
    部將停止對該院之補助，請查照。說明：一、在新任院長尚
    未產生之前，院務請暫由黃教務長宗波代理二、董事會如改
    組完成後，請提出對校務改進之具體計畫。」（本院卷(一)第
    二一一頁參照）；教育部簡簽：「主旨：有關私立廣大學
    院新任院長人選問題，謹呈鑒核。說明：一、廣大學院原任
    院長馬倩荃女士前不久過世，其後為繼任院長人選問題，造
    成糾紛。二、據瞭解該院院長去世後，原校務長黃宗波代理
    院務，但該院在香港登記之董事會現僅存之校董張宜生要求
    接掌校務，並出示馬故院長生前所書之聘書（聘張君為副院
    長）及承諾書（承諾將來學校交張君接管）惟黃教務長拒絕
    交出校印，此外，據瞭解該院部分教師亦反對張君接掌院務
    。三、前張君為此事，已向前香港教育司署登記為校監（及
    董事長）。四、依據私立學校法之規定，校院長出缺應由董
    事會召開會議改選，但該院董事會目前已無法運作，以致問
    題無法解決，事實上該院狀況亦極不理想。擬辦：本案目前
    如遽已無法運作為由撤銷該校之立案，恐造成之爭議甚大，
    事實上絕大部分香港院校之董事會亦均無法運作。本案擬要
    求張黃二君自行協調，重新改組董事會議報部後選聘院長，
    在此之前院務仍由教務長暫行代理，並以三個月為期限，如
    無法協調解決，則撤銷立案或停止對該院之補助。」（本院
    卷(一)第二一一頁背面至二一二頁參照）；廣大學院七十八
    年六月十六日院特字第○○五號函；「主旨：為健全全校
    行政，推展校務，擬成立董事會，現選聘鍾偉光等九員為董
    事，請核備。說明：一、鈞部……函奉悉。二、本院由黃毅
    芸先生在香港創辦，在鈞部備案並以馬超俊先生為董事長，
    為一直未選聘董事及成立董事會，現黃毅芸及馬俊超先生均
    於早年逝世，由黃毅芸妻馬倩荃女士出任在香港教育署註冊
    校監兼代院長主持一切校務迄今，現馬女士不幸於（七八）
    二月十二日去世，由張宜生繼任校監（香港教育署註冊，及
    校主）兼暫代院長職務，現為健全學校組織，張宜生以在香
    港註冊校監兼代院長身分，作為發起人，正式選聘董事，成
    立董事會。三、本院董事依私立學校法第十五條及十七條選
    聘檢附名冊及各董事學歷、經歷證件如附件（附件隨文）（
    其中三位董事學、經歷證件從缺待補，詳如名冊備放欄）」
    （本院卷(一)第二一三頁背面至二一四頁參照）；教育部七
    十八年七月四日臺高三二○九三號函：「主旨：為函送成
    立董事會資料擬成立董事會案，請依本部七十八年六月十六
    日臺高二八三八二號函規定辦理。檢還擬成立董事會各冊
    及擬聘董事學經歷資料等，請查照。」；教育部七十八年
    十月二日臺高四七九一一號函：「主旨：函送推薦廣大學
    院董事會董事名單一案，復如說明，請查照。說明：一、復
    七十八年七月二十七日港字第○○一號函。二、本案同意依
    所推薦之九名董事併張翰書先生、陳志輝先生、張宜生先生
    等共十二人組成廣大學院管理委員會，於三個月內研訂具體
    可行之院務發展計畫報部核備後，擬行著有成效後，再行研
    議改組董事會。」（本院卷(一)第二一五頁參照）；教育部
    簡簽：「一、奉示查詢『由張翰書委員及九名推薦之董事任
    管理委員會委員與私校法三十條之規定是否相符？』二、查
    私校法第三十條規定管理委員會之組成係由本部指示熱心公
    正之教育人士三人至五人，督學一人或二人，連同創辦人組
    成之。故嚴格而論，前述之組成人員與私校法三十條所規定
    並不相符。但香港院校情形特殊，由本部督學參與實有困難
    。事實上香港院校之董事今若全依私校法處理，目前絕大部
    分均不符合規定，故對香港院校之董事會均盡可能衡酌當地
    實際情形，從寬處理。」（本院卷(一)第二一七頁參照）；
    教育部簡簽：「主旨：香港地區廣大學院函送董事會董事名
    單請核案。說明：一、廣大學院原院長馬倩荃女士去世後，
    因院長繼任人選有紛爭，前經部函請黃宗波、張宜生二人協
    調改組董事會後，選聘新院長。二、茲張宜生、黃宗波聯名
    來函，除說明由張宜生暫代院長外，並提出董事會董事人選
    九人，擬改組董事會。擬辦：一、前部函已說明院務由黃宗
    波暫行代理，張宜生並非教務長，不宜代理院長，對來函說
    明由張宜生代理院長一節擬不予同意並且仍依前部函辦理。
    二、據來函張宜生擬代院長一節觀之，該院似仍有紛爭存在
    ，為審慎處理起見並為瞭解該院之未來運作情況，擬依私立
    學校法第三十條規定解散原董事會。並由所送之推薦董事人
    選併張翰書委員先行組成該院之管理委員會，研訂具體可行
    之院務發展計畫報部並執行著有成效後再行改組董事會」（
    本院卷(一)第二一八頁背面參照）；廣大學院七十八年七月
    二十三日港字第○○二號函：「主旨：本院董事會名單報請
    查核。本文：一、……函奉悉。二、經本院校監張宜生、教
    務長黃宗波先生妥善研究後，決定由張宜生暫代理院長，並
    同意選聘鍾偉光等九名董事，成立董事會，再另行選聘
    院長人選。三、有關校務改進計畫，俟董事會核准成立後另
    行研議報核。四、檢呈董事會名冊一式三份及董事成員學經
    歷證件影本十六份奉呈查核示遵。」（本院卷(一)二二○頁背
    面至二二一頁參照）；廣大學院函：「主旨：鈞部函復私
    立廣大學院院務由黃宗波先生暫為代理一事，本人對鈞部未
    能體察香港環境及廣大學院實際情況，深感遺憾，特來函加
    以申明，請核備。說明：一、……函奉悉二、查香港與臺灣
    環境及有關學校法例迥異，而廣大學院設於香港為延續僑教
    工作，必要同時兼顧臺港有關學校法例，現時，本人在香港
    教育署正式註冊為廣大學院校監，根據香港法例，對廣大學
    院承擔一切行政、財物及法律責任，故此，本人與黃宗波先
    生屬於僱傭關係，咸不存在鈞部所謂人事紛爭情況。三、廣
    大學院校董會早經在香港教育署註冊備案，另外，本人亦作
    為發起人，籌組董事會，選聘鍾偉光等九員為董事，經以
    院特字第○○五號函具報鈞部核備，俟鈞部核示後即可召開
    董事會，選舉董事長及聘選院長。四、黃宗波先生仍留任廣
    大學院教務長職務。五、香港政治環境特殊，僑校經營維艱
    ，而中共更一直以各種方法手段，進行滲透、打擊、拉攏，
    加上九七日近，各僑校亟需鈞部大力支援輔助，以免內外交
    困，影響僑教工作。」（本院卷(一)第二二二頁參照）；教
    育部八十年二月二十七日臺高○九一二七號函：「主旨：
    貴院管理委員會推選張宜生先生代理院長一案，同意備查。
    」（本院卷(一)第二二八頁參照）；可見廣大學院之成立、辦
    學、人事更迭等，始終均受教育部節制。據上，被告所辯，
    實屬無稽。
  (三)至於證人即告發人徐桂峰證稱，渠因記者工作，八十年前後
    常往來港、臺兩地而認識張宜生，張宜生時任廣大學院院長
    ，每年十月十日政府都會邀請其返國參加國慶大典，渠也會
    在港、臺兩地與張宜生見面、聚餐，並受邀擔任廣大學院講
    師。本案碩、博士學位證書係渠於八十九年間某日，帶被告
    去張宜生位於新北市汐止區（當時為臺北縣汐止市，下稱新
    北市汐止區）住處，致贈水果等物後向張宜生夫婦索得空白
    證書，蓋用鋼印後委請證人張炳煌書寫被告年籍等資料而偽
    造云云（本院卷(一)第一○八頁背面至一一三頁參照）。被告
    辯稱本案碩、博士學位證書係張宜生於八十三在新北市○○
    區○○路一段三三一巷六八號住處頒發。伊熟知張宜生經歷
    ，還可詳述其「……僑居越南，職務軍情局，入我國駐越南
    主辦西堤華僑體育幹部訓練班畢。……投身抗日戰爭後，被
    保送戴笠主持之特警班受訓。曾受訓於警校、軍校、步校，
    ……他於民國五十二年五月一日在柬埔寨執行湘江計畫要補
    中共國家主席劉少奇，但他所帶領的七人工作組於抵達金邊
    時被捕，判死刑。七人同時被關總共約七年又三十二天之久
    ，直至民國五十九年六月三十日因龍諾推翻施亞奴政權，才
    死裡逃生，回臺受到英雄式的歡迎。」事蹟，顯然所辯非無
    中生有云云。然經本院遍查元年元月一日至五十八年十二月
    七日期間出生，名為「張宜生」者之入出境紀錄，並無任何
    一位符合卷內被告或徐桂峰所稱，或廣大學院所提供之「張
    宜生」年籍資料（本院卷(一)第一二頁所附廣大學院七十九學
    年度第一學期教師名冊記載：張宜生廣東省鶴山人、十八年
    九月十九日出生。被告所提附於本院卷(一)第六六頁之「香港
    廣大學院校長－張宜生【霈芝】生平」記載：八年生。廣大
    學院所提張宜生私立珠海大學博士學位證書記載張宜生十八
    年八月二十六日生。徐桂峰證稱張宜生原住香港、後與妻定
    居新北市汐止區。經核無一相符）有入出境資料附卷可考（
    本院卷(二)第一一至一二頁參照）。且證人張炳煌也證稱不記
    得寫過本案碩、博士學位證書（同署九十九年度他字第一○
    二四四號卷(一)第二四五頁參照）。足見被告本段所辯，及徐
    桂峰所證均有可疑。再者，姑不論前述被告、徐桂峰所稱有
    關張宜生事蹟、彼此交往過程均係片面之詞，經本院數度曉
    諭，被告、徐桂峰根本未能釋明調查方法以供稽考。因被告
    不可能在廣大學院就讀、並合法取得學位與本案碩、博士學
    位證書已如前述。本案重點當在被告明知此節，仍將該等特
    種文書懸掛在本案命理館行使。事實上有無「居住在新北市
    汐止區的張宜生」存在，及被告與徐桂峰果否認識張宜生，
    以及張宜生個人生平如何，均不足以解免被告所應負罪責。
    惟徐桂峰既以「本案碩、博士學位證書係渠於八十九年間某
    日，帶被告去張宜生位於新北市汐止區住處，致贈水果等物
    後向張宜生夫婦索得空白證書，蓋用鋼印後委請證人張炳煌
    書寫被告年籍等資料而偽造」等情節而向檢察官自首，檢察
    官於起訴事實中也依其自首及在偵查中之作證認定被告與渠
    共同偽造本案碩、博士學位證書（但檢察官以偽造之犯行罹
    於時效，且與本案行使有高低度吸收關係而「不另為不起訴
    」之處分，僅在事實欄敘及此一「經過」），徐桂峰又在本
    院具結作證上情，自有論斷之必要，且徐桂峰如捏造上情而
    涉有不法，亦應由檢察官斟酌處理，附此敘明。
  (四)第查，行使偽造文書，係指將偽造之文書充作真正而予以使
    用，其方法毋論提示、送交、備置閱覽、公開展示均無不可
    。只要將其內容處於可使他人認識之狀態，就屬既遂。一如
    將偽造之行車證件放置車窗擋風玻璃上，被告將本案偽造之
    碩、博士學位證書懸掛在本案命理館內，處於上門之客戶、
    民眾、信徒均能觀瞻得見之狀態，自屬行使既遂（擴張犯罪
    事實審理等詳後述）。被告辯稱伊不過將該等證書掛在本案
    命理館內，是蘋果日報記者自己去拍的，並沒有行使云云，
    容有誤會。
  (五)綜上所述，事證明確，被告所辯不足採信，犯行洵堪認定。
二、核被告所為，係犯刑法第二百十六條、第二百十二條行使偽
    造特種文書罪。雖不能確定被告開始行使本案偽造碩、博士
    學位證書之時間，但被告乃基於單一個行使偽造特種文書犯
    意，將本案偽造之碩、博士學位證書長期持續懸掛於本案命
    理館內，其犯行手法相同、犯意單一、時間持續不斷，在法
    律上應視為一個接續之犯行而該當接續犯之包括一罪，較符
    合人民之法感情。且因被告之犯行持續至檢察官所指之九十
    九年九月間，縱在九十五年六月三十日以前開始懸掛，也跨
    越九十五年七月一日、九十六年四月二十四日，故無庸為新
    舊法比較、也不適用中華民國九十六年罪犯減刑條例，併此
    敘明。又被告以一懸掛展示行為，行使二張偽造之特種文書
    ，屬想像競合犯，應依刑法第五十五條規定，從一重罪處斷
    （應以行使本案偽造博士學位證書情節較重）。而按檢察官
    就犯罪事實一部起訴，效力及於全部，刑事訴訟法第二百六
    十七條定有明文，檢察官起訴時雖未論及被告於九十九年九
    月二十六日向蘋果日報記者行使以外之本案犯行，然因二者
    具接續犯包括一罪之裁判上一罪關係，應由本院擴張審理範
    圍。起訴書記載本案碩、博士學位證書之由來乃「於八十九
    年間某日，夥同有共同犯意聯絡之徐桂峰……，前往臺北縣
    汐止市……前香港廣大學院校長張宜生住處，向張宜生索討
    已蓋有香港廣大學院大印及校長簽名章之碩士、博士空白畢
    業證書各一張後，持往臺北市○○○路張炳煌住處，委請不
    知情之張炳煌在上開空白畢業證書上以毛筆書寫林金蓮之姓
    名、年籍、企業管理、商、哲學、文學等字，再貼上林金蓮
    之照片後，偽造香港廣大學院商學碩士、文學博士畢業證書
    各一張得逞」，無證據證明此情存在已如前述，應予更正（
    此部分因檢察官「不另為不起訴處分」，非起訴範圍，故無
    庸不另為無罪諭知）。爰審酌被告犯罪之動機、目的無非冀
    圖製造擁有高學歷假象，進一步吸引民眾、客戶、信徒，其
    行使之手段、行使之證書數量、犯罪所生之危險程度，生活
    狀況（本院卷(二)第五二頁背面參照），犯後不願坦然面對所
    為，態度非佳等及其他一切情狀，量處如主文所示之刑，並
    諭知易科罰金之折算標準，以資儆懲。本案偽造之碩、博士
    學位證書，乃供被告犯本案所用之物，且為被告所有。雖均
    未扣案，被告、證人徐桂峰對於本案偽造碩士學位證書是否
    遭到撕毀也供陳不一，但因無積極證據證明已滅失，均仍依
    刑法第三十八條第一項第二款規定諭知沒收。
三、不另為無罪諭知方面：
  (一)公訴意旨另略以：被告除前述犯行外，另接續多次在無名小
    站林真邑官方部落格、林真邑開運祈福網站上，揭示其具有
    香港廣大學院企管碩士、哲學博士學歷，因認其涉有刑法第
    二百十六條、第二百十二條行使偽造特種文書犯行云云。
  (二)按「犯罪事實應依證據認定之，無證據不得認定犯罪事實。
    」刑事訴訟法第一百五十四條第二項定有明文。次按「犯罪
    事實應依證據認定之，所謂證據，須適於為被告犯罪事實之
    證明者，始得採為斷罪資料。」最高法院著有五十三年臺上
    字第二七五○號判例意旨可資參照。
  (三)檢察官認被告有本段上開犯行，無非以被告在上揭網站、部
    落格上，揭示其具有香港廣大學院企管碩士、哲學博士學歷
    資為論據。然查，被告僅係在該等網站、部落格上「宣稱」
    伊有該等學歷，並無任何實際上將本案偽造之碩、博士學位
    證書提示、送交、備置閱覽、公開展示其內容之行為，此有
    該等網頁列印資料可憑（同署九十九年度他字第一○二四四
    號卷(一)第八二至一一四頁、九十九年度偵字第一七一八號卷
    (一)第一六至二二業、第一一八至一九八頁、第二○四至二八
    二頁，同號卷(二)第八七至一五○頁參照），是不構成行使偽
    造特種文書。檢察官所述容有誤會，然因檢察官認此部分與
    起訴部分具接續犯包括一罪之裁判上一罪關係，爰不另為無
    罪諭知。
四、退併辦方面：移送併辦意旨略以（臺灣臺北地方法院檢察署
    一百年度偵字第二一三六七號）：被告另於一百年八月二十
    三日前在「林真邑風水命理開運網」及「優仕網購物情報」
    網站刊載不實文字表示伊有廣大學院碩士、博士頭銜，因認
    被告涉有刑法第二百十六條、第二百十二條行使偽造特種文
    書犯行，且與起訴部分具集合犯之裁判上一罪關係云云。惟
    查，單純宣稱碩博士學歷而不實，不構成行使偽造特種文書
    已如前述，是檢察官移送併辦部分，與起訴部分不具「二部
    皆有罪」之審判不可分關係，本院無從併辦，應退由檢察官
    另行處理。
據上論斷，應依刑事訴訟法第二百八十四條之一、第二百九十九
條第一項前段，刑法第二百十六條、第二百十二條、第五十五條
、第四十一條第一項、第三十八條第一項第二款，刑法施行法第
一條之一，判決如主文。
本案經檢察官吳曉婷到庭執行職務。
中    華    民    國    100    年    12    月    30   日
                  刑事第一庭      法  官  姚念慈
以上正本證明與原本無異。
如不服本判決，應於判決送達後十日內，檢具繕本向本院提出上
訴狀上訴於臺灣高等法院。
                                  書記官  劉芸珊
中    華    民    國    100    年    12    月    30   日
附錄本案論罪科刑法條全文：
刑法第二百十二條
偽造、變造護照、旅券、免許證、特許證及關於品行、能力服務
或其他相類之證書、介紹書，足以生損害於公眾或他人者，處一
年以下有期徒刑、拘役或三百元以下罰金。
刑法第二百十六條
行使第二百十條至第二百十五條之文書者，依偽造、變造文書或
登載不實事項或使登載不實事項之規定處斷。
附表一：
    「碩士生學位證書廣碩字第六號研究生林金蓮係台灣省宜蘭
    縣人，中華民國四十三年七月廿一日生在本校企業管理研究
    所碩士班研究期滿經碩士學位考試合格並經教育部覆核無異
    依學位授予法第四條之規定授予商學碩士學位此證私立廣大
    學院院張宜生研究所所長中華民國八十一年六月五日」
附表二：
    「博士學位證書廣博字第五號林金蓮係台灣省宜蘭縣人，中
    華民國四十三年七月廿一日生在本校中國文學研究所哲學組
    博士班研究期滿經博士學位考試合格依學位授予法之規定授
    予文學博士學位此證私立廣大學院院長兼研究所所長張宜生
    中華民國八十三年五月廿七日」